【裁判字號】    98,司財管,6
【裁判日期】    980917
【裁判案由】    指定遺產管理人
【裁判全文】
臺灣彰化地方法院民事裁定             98年度司財管字第6號
聲  請  人  彰化縣埤頭鄉農會
法定代理人  乙○○
上列聲請人聲請對被繼承人甲○○選任遺產管理人事件，本院裁
定如下：
    主  文
選任彰化縣埤頭鄉農會為被繼承人甲○○（男，民國38年5月20
日出生，身分證統一編號：Ｚ000000000號，籍設彰化縣埤頭鄉○
○村○○鄰○○路548號）之遺產管理人。
准許對被繼承人甲○○之繼承人為承認繼承之公示催告。
被繼承人之繼承人，應自前項公示催告最後登載新聞紙之日起，
捌個月內承認繼承。上述期限屆滿而無繼承人承認繼承時，被繼
承人之遺產，於清償債權並交付遺贈物後，如有賸餘，即歸屬國
庫。
聲請人應於收受本裁定之日起柒日內，將本裁定登載於公報、新
聞紙或其他相類之傳播工具，並將登載證據檢送本院，逾期視為
撤回公示催告之聲請。
程序費用新台幣壹仟元由被繼承人甲○○之遺產負擔。
    理  由
一、本件聲請意旨略以：被繼承人甲○○於民國95年8月6日死亡
    ，其繼承人全部聲明拋棄繼承，而有無其他民法第1138條所
    列各順序之繼承人不明，且無親屬會議，聲請人乃被繼承人
    之利害關係人即債權人，爰聲請鈞院為搜索繼承人之公示催
    告並選任遺產管理人等語。
二、按：繼承開始時，繼承人之有無不明，而無親屬會議或親屬
    會議未於一個月內選定遺產管理人者，利害關係人得聲請法
    院選任遺產管理人，並由法院依公示催告程序，定六個月以
    上之期限，公告繼承人，命其於期限內承認繼承，此觀民法
    第1177條、第1178條規定自明。
三、次按：「先順序繼承人均拋棄其繼承權時，由次順序之繼承
    人繼承。其次順序繼承人有無不明或第四順序之繼承人均拋
    棄其繼承權者，準用關於無人承認繼承之規定」，民法第11
    76條第6項定有明文。
四、查：聲請人主張之事實，業據提出被繼承人之除戶戶籍謄本
    、繼承系統表、本院家事法庭98年7月17日彰院賢家勇95年
    度繼996字第0980031102號函影本、本院98年6月15日彰院賢
    執庚98年度司執字第9122號函影本各一份為證，並經本院依
    職權調取本院95年度繼字第996號、95年度繼字第1100號拋
    棄繼承卷宗，經核無訛，堪信屬實，且與上開規定並無違誤
    ，故聲請人選任遺產管理人之聲請應予准許。
五、次查：聲請人雖聲請指定被繼承人之子黃永松為遺產管理人
    ，惟其既已拋棄繼承，且與被繼承人生前並非居住在同一縣
    市，顯係欠缺管理之便利性，本院認不宜選任其為遺產管理
    人。本院審酌聲請人彰化縣埤頭鄉農會為被繼承人甲○○之
    債權人，衡情其對於被繼承人之債權債務關係應較他人清楚
    ，且為具有組織及制度之金融機構，行止亦受農會法及農業
    金融法之規範，由其擔任遺產管理之務，應稱妥適，故選任
    聲請人為被繼承人之遺產管理人。
六、依民法第1178條第1項、民事訴訟法第542條及非訟事件法第
    157條，爰裁定如主文。
中    華    民    國    98    年    9     月    17    日
                  家事法庭      司法事務官  康景翔
以上正本係照原本作成。
如對本裁定抗告，須於裁定送達後拾日之不變期間內，向本院提
出抗告狀，並繳納抗告費新臺幣壹仟元。
中    華    民    國    98    年    9     月    17    日
                                書記官      林淑女


司法院資訊處製作；財團法人民間司法改革基金會備份。
